【裁判字號】    89,台上,4534
【裁判日期】    890727
【裁判案由】    偽造文書
【裁判全文】
最高法院刑事判決                              八十九年度台上字第四五三四號
    上訴人  台灣高等法院高雄分院檢察署檢察官
    被  告  甲○○
右上訴人因被告偽造文書案件，不服台灣高等法院高雄分院中華民國八十七年五月二
十一日第二審更審判決（八十六年度上更(一)字第三七六號，起訴案號：台灣高雄地方
法院檢察署八十三年度偵字第二○二一三號），提起上訴，本院判決如左：
    主  文
上訴駁回。
    理  由
按案件曾經判決確定者，應諭知免訴之判決，刑事訴訟法第三百零二條第一款定有明
文。而此項訴訟法上所謂一事不再理之原則，關於實質上一罪或裁判上一罪，均有其
適用。本件原判決以公訴意旨略稱：被告甲○○原係高雄市維士帝證券股份有限公司
（以下簡稱維士帝公司）之協理，受維士帝公司之託，為開發業績，乃謀議共同集資
炒作楠梓電子股份有限公司之上市股票（以下簡稱楠電股票），夥同股市主力王子琪
及維士帝公司之董事長陳玉蓮，總經理吳道彰與李忠琳等人，共同意圖為不法之利益
，共謀利用在台南市大府城證券股份有限公司（以下簡稱大府城公司）不知情之袁林
之帳戶炒作股票，而由被告於民國八十年十二月二日持偽造之袁林名義出具之委託書
，以胡文馨為開戶介紹人，佯代理袁林向大府城公司辦理買賣證券之開戶手續，並由
被告以袁林之名義，佯代理袁林與大府城公司簽立委託買賣證券受託契約，足以生損
害於袁林及大府城公司。且於八十年十二月七日向大府城公司詐稱袁林欲買賣股票，
致大府城公司陷於錯誤而代買進楠電股票九九八張（金額新台幣〈下同〉四千七百零
四萬三千三百三十八元），同年十二月十日在同一帳戶復賣出楠電股票共九九八張（
金額四千四百三十五萬零八百三十元），均未履行交割而未得利，嗣因大府城公司之
袁林帳戶違約交割，大府城公司始查知上情，因認被告有犯刑法第二百十六條、第二
百十條之行使偽造私文書罪嫌云云。原審以被告利用在台南市大府城公司不知情之袁
林帳戶，於八十年十二月七日買進楠電股票九九八張（金額四千七百零四萬三千三百
三十八元），同年月十日在同一帳戶復賣出楠電股票九九八張（金額四千四百三十五
萬零八百三十元），均未履行交割，致大府城公司受有損失之事實部分，業經原審法
院依違反證券交易法，於八十三年八月二十四日以八十二年度上訴字第一八二一號刑
事判決論處罪刑確定在案，此有該判決影本一份附卷可稽（原審上訴卷第二十九頁）
。茲檢察官復以被告為利用不知情之袁林帳戶作股票，而偽造袁林名義出具之委託書
，佯代理袁林向大府城公司辦理買賣證券之開戶手續，並簽立委託買賣證券受託契約
，有犯行使偽造私文書犯行，提起公訴，核與上開已論罪科刑之違反證券交易法部分
，有方法與結果之牽連犯關係，為該判決確定效力之所及，因而將第一審諭知被告此
部分無罪之判決撤銷，改判諭知被告免訴，經核於法尚無違誤。上訴意旨謂被告上開
已判決確定部分，與本件行使偽造私文書部分，並無方法與結果之牽連犯關係，自與
違反證券交易法案件判決確定效力所不及云云，而執以指摘原判決為違背法令，非有
理由，應予駁回。
據上論結，應依刑事訴訟法第三百九十六條第一項，判決如主文。
中      華      民      國    八十九    年      七      月    二十七    日
                              最高法院刑事第四庭
                                  審判長法官  黃  劍  青
                                        法官  劉  敬  一
                                        法官  林  增  福
                                        法官  楊  商  江
                                        法官  邵  燕  玲
      右正本證明與原本無異
                                              書  記  官
中      華      民      國    八十九    年      八      月      二      日


司法院資訊處製作；財團法人民間司法改革基金會備份。
